【裁判字號】    98,簡,179
【裁判日期】    981030
【裁判案由】    勞動基準法
【裁判全文】
高雄高等行政法院簡易判決
                                       98年度簡字第179號
原      告  華德來股份有限公司
代  表  人  甲○○
被      告  高雄縣政府
代  表  人  乙○○ 縣長
上列當事人間勞動基準法事件，原告不服行政院勞工委員會中華
民國98年7月7日勞訴字第0980003141號訴願決定，提起行政訴訟
，本院判決如下：
    主  文
原告之訴駁回。
訴訟費用由原告負擔。
    事實及理由
一、事實概要︰
    緣原告係從事人力派遣業，僱用勞工28人，為適用勞動基準
    法之行業。經行政院勞工委員會(下稱勞委會)南區勞動檢查
    所(下稱南檢所)於民國97年11月5日派員實施勞動檢查結果
    ，發現原告所僱勞工邱輝賢於97年10月14日工作達11小時，
    卻未依法給付邱輝賢延長工時工資，違反勞動基準法第24條
    規定；原告無法提供勞工簽到簿或出勤卡，以逐日記載員工
    出勤情形，違反勞動基準法第30條第5項規定；原告使勞工
    陳錦成於97年8月13日起至同年月26日連續工作14日，期間
    未有1日之休息作為例假、勞工陳泰源於97年8月18日起至同
    年9月9日連續工作23日，期間亦未有1日之休息作為例假，
    違反勞動基準法第36條規定，乃函請被告核處，嗣經被告審
    查屬實，爰依勞動基準法第79條及行政罰法第18條第1項規
    定，以97年12月30日府勞動字第0970294045號裁處書分別處
    原告罰鍰2千元，合計6千元（折算新臺幣1萬8千元整）。原
    告不服，提起訴願，經遭決定駁回，遂提起本件行政訴訟。
二、本件原告主張︰
(一)有關違反勞動基準法第24條部分：
    按勞動基準法對於勞動條件本即允許雇主依不同情況，而分
    別以工作日數；時數、件數計酬，故原告依實際狀況與勞工
    邱輝賢達成按里程數計酬之約定，並以勞工邱輝賢跑車超過
    約定里程數時，發以獎金，作為類如一般以日數計酬之勞動
    契約的加班費約定，亦即原告與勞工邱輝賢間之勞動契約實
    無任何侵害勞工邱輝賢權益之處。依契約書第7條第2項後段
    明定有如超過4萬5,000公秉公里部分，以公里乘15公秉乘新
    約價五成0.53元，而此即為原告給予其僱員所為超過約定里
    程數工作之加班費。蓋就油罐車運輸業之特殊性及實際工作
    情形，今原告與勞工邱輝賢訂立之契約係以按里程數計酬為
    基準，因此給予加班費亦應以約定里程數之超過為計算方式
    ，若僅就加班費為字面文義之解釋，則不啻使社會中以其他
    方式計酬之行業難以運作。就勞工邱輝賢所領取之超過約定
    里程數時之獎金而言，並不少於勞動基準法法定之加班費，
    是以就原告與勞工邱輝賢間之勞動契約，實未對勞動基準法
    規定保障超過基本工作以外之工資給付有所侵害。
(二)有關違反勞動基準法第30條第5項部分：
    觀諸「油罐汽車行車紀錄日報表」，其係由原告所置備、放
    置於台灣中油股份有限公司(下稱中油公司)，而由該1日報
    表，再搭配員工休假表即可查知勞工簽到、出勤、請假情形
    ，蓋就原告所從事之人力派遣業之實際工作情形而言，原告
    實無可能進入他人公司管制油灌車駕駛簽到、出勤情形，被
    告之要求實為強人所難。被告未考量實際上業務運作之情形
    ，一再以法條單純之文義解釋，而認為原告未於公司內備置
    勞工簽到簿或出勤卡即有違法，然就勞動基準法要求之實際
    勞雇關係管理之權責而言，以上開油罐汽車行車紀錄日報表
    搭配員工休假表，在本件人力派遣業中，勞工實際上並非到
    原告公司報到之情形，原告已對勞工之出勤、休假有所掌控
    、管理，就行政目的之達成，實已滿足勞動基準法要求勞雇
    關係中管理之權責；若僅依法條文義要求雇主均要於雇主公
    司內備置勞工簽到表，勞工每日親自簽到，實未考慮人力派
    遣業之特殊性，甚且，其他行業亦有以E-Mail電子打卡紀錄
    出勤之情況，被告逕恣意認定原告有違勞動基準法之規定，
    難謂無違反平等原則及就有利於原告之情形置而不論之嫌。
(三)有關違反勞動基準法第36條部分：
    查原告並未限制、亦未剝奪勞工應有之休息假日，加班均係
    勞工為賺取更多之獎金而自願為之，與雇主違反勞動基準法
    第36條為不同之情形，自不得為同一之認定。而依內政部75
    年5月17日台(75)內勞字第3398001號函釋，對於例假日之更
    動，亦明示以勞工之同意可酌情更動。就人力派遣業從事油
    罐車運輸之特殊性，及實際工作情形，於勞工休假及薪資之
    計算方式與其他行業有所不同，故在勞工為賺取更多之獎金
    而自願加班之情形，亦即在勞工同意之前提下，自然會與一
    般勞工休假之方式有所不同。每個勞工均有自己的特殊理由
    需要賺取薪水，在經濟不景氣下的情況更是有各種需要錢之
    理由，被告未就社會整體的不景氣及每個勞工之個人實際情
    形下判斷，僅因其之工時與一般勞工有所不同，即將原告所
    據實陳述之勞工為賺取里程數獎金，而自願加班開車置而不
    論，並逕行裁罰，殊未以其他侵害人民較小之行政措施以促
    使改善，實令原告無法接受。其次，原告所從事之行業為人
    力派遣之油罐車運輸業，其特殊性自然較一般之行業有所不
    同，被告既已認定原告未違反勞動基準法第5條「雇主不得
    以強暴、脅迫、拘禁或其他非法之方式，強制勞工從事勞動
    。」規定，在勞工為維持家用或其他目的而自願加班開車之
    前提下，原告方才有可能讓其加班，此均是原告本於油罐車
    駕駛業之特殊性、實際工作情形及社會經濟不景氣下，綜合
    營運需要所做之判斷，絕無所謂未考量勞工體能之適應及公
    共安全之維護之情形，各該加班均是在經過勞工自願同意，
    甚或勞工主動要求之情況，絕無限制勞工休假之可能；被告
    未就勞工每人個別情形做仔細考量，即泛稱出勤記錄有違於
    勞動基準法第36條，其認定實有不妥等情，並聲明求為判決
    撤銷訴願決定及原處分。
三、被告則以︰
(一)原告之經理徐文青於勞委會南檢所97年11月5日之勞動條件
    檢查會談紀錄即自承未給予勞工延長工作時間之工資，違反
    勞動基準法第24條規定明確。原告主張與勞工所簽訂勞動契
    約中第7條工資中已載明有關延長工作工資之規定，其載稱
    ：「(二)按合約規定，每人每月薪資以45,000實車公秉公里
    計算，勞退金6%提撥，勞、健保含在內。如超過45,000公秉
    公里部分，以公里乘15公秉乘新約價5成0.53元，此部分勞
    退金6%，如駕駛願意由駕駛自行提撥。」等語，前開月薪之
    計算既係按實車公秉公里計算，即與勞工提供勞務有關，自
    屬工資之一部，核其內容僅係勞雇雙方就工資給付之約定；
    且該勞動契約第4條明定：「工作時間：每月按台灣中油股
    份有限公司合約規定最低重車公秉公里為標準，無加班費申
    報。」前開契約款項即明列「無加班費申報」，故原告之主
    張顯不足採。
(二)按勞動基準法第30條第5項之規定，係課予雇主義務之強制
    規定，不得主張例外，窺其立法目的，係有鑑於勞雇雙方對
    於工時、工資、休息及休假等認定上易生爭議，致損及勞雇
    關係和諧，為使勞工之正常工作時間及延長工作時間紀錄明
    確化，以作為勞資爭議之佐證依據。又查勞動基準法施行細
    則第21條規定，雇主依本法第30條第5項規定記載勞工出勤
    情形之時間，應記至分鐘為止。原告之經理徐文青於勞委會
    南檢所97年11月5日之勞動條件檢查會談紀錄即自承：「本
    公司僅置備油罐汽車行車紀錄日報表，且由勞工確認簽名，
    未置備勞工簽到簿及出勤卡。」等語，違反前開勞動法令事
    證明確。次查，油罐汽車行車紀錄日報表僅記載勞工行駛里
    程、裝油數量、發車到站及行車時間，尚無法得知勞工實際
    到達工作現場報到之時間，亦無法得知勞工駕駛以外之工作
    時間(含待命時間)，依內政部74年5月4日(74)台內勞字第31
    0835號函釋：「職業汽車駕駛人工作時間，係以到達工作現
    場報到時間為開始，且其工作時間應包含待命時間在內。」
    又勞動基準法之立法目的，係規範勞工勞動條件最低標準，
    以保障勞工權益，加強勞雇關係，促進社會與經濟發展，雇
    主與勞工所訂之勞動條件，不得低於該法所訂之最低標準。
    而原告所經營之人力派遣業為適用勞動基準法之行業，自非
    能排除前開法條之強制規定，是以原告之主張，委無可採。
(三)按勞動基準法第36條係為保障勞工休假權益之強制性規定，
    原告既屬勞動基準法適用之行業，自應遵守，除有同法第40
    條規定所列之天災、事變或突發事件等法定原因，縱使勞工
    同意，亦不得使勞工在該例假日工作。而內政部75年5月17
    日台內勞第398001號函釋意旨，例假日之排定如遇有必要，
    於徵得工會或勞工同意後，得於各該每7日週期內酌情更動
    ；即雇主經與勞工協商並經徵得勞工同意後，得將1週內應
    有之1日例假於各該週期內依情況調動，倘前後兩個例假日
    間連續工作12日，仍符合勞動基準法第36條之規定。原告所
    從事並非經勞委會指定適用勞動基準法第30條之1之行業，
    亦無勞動基準法第40條所列天災、事變或突發事件等法定原
    因之發生；且由原告檢附之97年8月及9月駕駛員輪休表及休
    假表，發現所僱勞工陳錦成於97年8月13日起至同月26日連
    續工作14日、勞工陳泰源於97年8月18日起至同年9月9日連
    續工作23日、勞工戴文烜於97年8月23日起至同年9月16日連
    續工作25日、勞工周宜珍於97年8月11日起至同月25日連續
    工作15日，以上4名勞工均連續工作超過12日，顯已逾該函
    釋就放寬勞工工作週期之最大限度，又原告縱經勞工同意，
    如非有勞動基準法第40條所列原因，仍不得使勞工於該例假
    日工作，故原告違反勞動基準法第36條規定之違規情事明確
    等語，資為抗辯，並聲明求為判決駁回原告之訴。
四、本件如事實概要欄所載之事實，有被告97年12月30日府勞動
    字第0970294045號裁處書、勞委會訴願決定書附於原處分卷
    及訴願卷可稽，應堪認定。原告雖執前詞以為爭議，經查：
(一)有關違反勞動基準法第24條部分：
 1、按「為規定勞動條件最低標準，保障勞工權益，加強勞雇關
    係，促進社會與經濟發展，特制定本法；本法未規定者，適
    用其他法律之規定。雇主與勞工所訂勞動條件，不得低於本
    法所定之最低標準。」「本法用辭定義如左：‧‧‧三、工
    資：謂勞工因工作而獲得之報酬；包括工資、薪金及按計時
    、計日、計月、計件以現金或實物等方式給付之獎金、津貼
    及其他任何名義之經常性給與均屬之。‧‧‧。」「雇主延
    長勞工工作時間者，其延長工作時間之工資依左列標準加給
    之：1、延長工作時間在2小時以內者，按平日每小時工資額
    加給3分之1以上。2、再延長工作時間在2小時以內者，按平
    日每小時工資額加給3分之2以上。3、依第32條第3項規定，
    延長工作時間者，按平日每小時工資額加倍發給之。」「有
    左列行為之一者，處2千元以上2萬元以下罰鍰：一、違反‧
    ‧‧第24條‧‧‧規定者。」為勞動基準法第1條、第2條第
    3款、第24條、第79條第1項第1款所明定。
 2、惟查，依原告與其所僱勞工邱輝賢於97年3月1日所簽定之勞
    動契約約定：「4、工作時間：每月按台灣中油股份有限公
    司合約規定最低重車公秉公里為標準，無加班費申報。」乙
    節，有該勞動契約附於處分卷可稽。次查，依原告之經理徐
    文青於勞委會南檢所97年11月5日談話紀錄陳稱：「（問：
    依你提供貴公司勞工邱輝賢97年10月14日行車紀錄日報表作
    業時間11小時，請問你，邱輝賢97年10月14日加班費，貴公
    司是否給付？）本公司未給付邱輝賢勞工97年10月14日加班
    費。」等語，亦有勞委會南檢所前述談話紀錄附於原處分卷
    足憑。另觀諸原告與勞工邱輝賢前述之勞動契約載稱：「七
    、‧‧‧（二）按合約規定，每人每月薪資以45,000實車公
    秉公里計算，勞退金6%提撥，勞、健保含在內。如超過45,0
    00公秉公里部分，以公里乘15公秉乘新約價5成0.53元，此
    部分勞退金6%，如駕駛願意由駕駛自行提撥。」等語，核其
    內容，揆諸勞動基準法第2條第3款之規定，均係勞雇雙方就
    工資給付之約定。是原告就此部分所為上述之主張，均不足
    採。原告違反勞動基準法第24條之規定，洵堪認定。
(二)有關違反勞動基準法第30條第5項部分：
 1、次按「雇主應置備勞工簽到簿或出勤卡，逐日記載勞工出勤
    情形。此項簿卡應保存1年。」「有左列行為之一者，處2千
    元以上2萬元以下罰鍰：一、違反‧‧‧第30條‧‧‧規定
    者。」「雇主依本法第30條第5項規定記載勞工出勤情形之
    時間，記至分鐘為止。」亦為勞動基準法第30條第5項、第
    79條第1項第1款、同法施行細則第21條所明定。
 2、惟按，勞動基準法第30條第5項規定之立法目的，係有鑑於
    勞雇雙方對於工時、工資、休息及休假等認定上易生爭議，
    致損及勞雇關係和諧，為使勞工之正常工作時間及延長工作
    時間記錄明確化，以作為勞資爭議之佐證依據，又依據勞動
    基準法施行細則第21條之規定，雇主依上述規定記載勞工出
    勤情形之時間，應記至分鐘為止，此為課予雇主義務之強制
    規定，上述法條並無雇主得主張排其其適用之例外規定。次
    查，觀諸原告經理徐文青前揭談話紀錄陳稱：「（問：請問
    你公司是否置備勞工簽到簿或出勤卡？）本公司僅置備油罐
    汽車行車紀錄日報表，且由勞工確認簽名，未備置勞工簽到
    簿及出勤卡。」等語，此有勞委會南檢所前述談話紀錄可參
    。另觀諸原告油罐車行車紀錄日報表亦僅記載勞工行駛里程
    、裝油數量、發車到站及行車時間，並無法得知勞工實際到
    達工作現場報到之時間，亦無法得知勞工駕駛以外之工作時
    間（含待命時間），自非勞動基準法第30條第5項規定之簽
    到簿或出勤卡，是原告此部分之主張，仍無可採，其違反勞
    動基準法第30條第5項之規定至明。
(三)有關違反勞動基準法第36條部分：
 1、復按「中央主管機關指定之行業，雇主經工會同意，如事業
    單位無工會者，經勞資會議同意後，其工作時間得依下列原
    則變更：一、4週內正常工作時數分配於其他工作日之時數
    ，每日不得超過2小時，不受前條第2項至第4項規定之限制
    。二、當日正常工時達10小時者，其延長之工作時間不得超
    過2小時。三、2週內至少有2日之休息，作為例假，不受第
    36條之限制。‧‧‧。」「勞工每7日中至少應有1日之休息
    ，作為例假。」「因天災、事變或突發事件，雇主認有繼續
    工作之必要時，得停止第36條至第38條所定勞工之假期。但
    停止假期之工資，應加倍發給，並應於事後補假休息。前項
    停止勞工假期，應於事後24小時內，詳述理由，報請當地主
    管機關核備。」「有左列行為之一者，處2千元以上2萬元以
    下罰鍰：一、違反‧‧‧第36條‧‧‧規定者。」並經勞動
    基準法第30條之1第1項第1款、第2款、第3款、第36條、第
    40條、第79條第1項第1款規定明確。再按「一、勞動基準法
    第36條規定：『勞工每7日中至少應有1日之休息，作為例假
    。』所謂『1日』係指連續24小時而言。二、前開例假日得
    依下列原則作適當調整：安排例假日以每7日為1週期，每1
    週期內應有1日例假，原則上前後兩個例假日應間隔6個工作
    日；如遇有必要，於徵得工會或勞工同意後，於各該週期內
    酌情更動。例假日經更動後，如連續工作逾7日以上時，對
    於從事具有危險性工作之勞工，雇主須考慮其體能之適應及
    安全。」「一、勞動基準法第36條規定：『勞工每7日中至
    少應有1日之休息，作為例假』，此項例假依該法規定，事
    業單位如非因同法第40條所列天災、事變或突發事件等法定
    原因，縱使勞工同意，亦不得使勞工在該假日工作。」亦經
    內政部75年5月17日台內勞第398001號函、勞委會76年9月25
    日台(76)勞動字第1742號函釋在案，上揭函釋均係勞工行政
    主管機關為協助下級機關統一解釋勞動基準法第36條、第40
    條之規定，所為解釋性規定，觀其內容，尚與勞動基準法前
    揭規定之立法目的無違，本院自得援用。
 2、再按，勞動基準法第36條係為保障勞工休假權益之強制性規
    範，原告既屬勞動基準法適用之行業，自應遵守，除有同法
    第40條規定所列天災、事變或突發事件等法定原因，縱使勞
    工同意，亦不得使勞工在該例假日工作。另揆諸前揭內政部
    75年5月17日台內勞第398001號函釋意旨，例假日以每7日為
    1週期，每1週期內應有1日例假，原則上前後兩個例假日應
    間隔6個工作日，如遇有必要，於徵得工會或勞工同意後，
    得於各該週期內酌情更動；即雇主經與勞工協商並經徵得勞
    工同意後，得將1週期內應有之1日例假於各該週期內依情況
    調動，則前後接續之兩週期，以前週期之第1日及後週期之
    第7日作為例假之情形下，前後兩個例假日間連續工作12日
    ，仍符合勞動基準法第36條之規定。然查，本件原告之勞工
    陳錦成於97年8月13日起至同年月26日連續工作14日、勞工
    陳泰源於97年8月18日起至同年9月9日連續工作23日、勞工
    戴文烜於97年8月23日起至同年9月16日連續工作25日、勞工
    周宜珍於97年8月11日起至同年月25日連續工作15日，此有
    原告所檢附97年8月至9月之駕駛員輪休表及員工休假表可稽
    。次查，原告所從事並非經勞委會指定適用勞動基準法第30
    條之1之行業，上述期間亦無勞動基準法第40條所列天災、
    事變或突發事件等法定原因之發生，亦經勞委會於本件訴願
    決定書中敘明，原告對此亦無爭議，從而，原告所僱用之勞
    工陳錦成等4員均連續工作超過12日，顯已逾勞委會前揭75
    年5月17日函釋放寬勞工工作週期之最大限度，又原告縱經
    勞工同意，如非有勞動基準法第40條所列原因，仍不得使勞
    工於該假日工作，原告此部分主張，亦屬無據，是原告違反
    勞動基準法第36條規定之違規情事，自堪認定。
五、綜上所述，原告前述主張，均不可採。被告依勞動基準法第
    24條、第30條第5項、第36條、第79條第1項第1款之規定，
    分別處原告罰鍰2千元，合計6千元（折算新臺幣1萬8千元）
    ，並無違誤，訴願決定予以維持，亦無不合。原告起訴意旨
    求為撤銷，為無理由，應予駁回。至本件事證已臻明確，兩
    造其餘攻擊防禦方法，與本件判決結果不生影響，爰不再逐
    一論述。又本件屬簡易訴訟事件，爰不經言詞辯論為之。
六、據上論結，本件原告之訴為無理由，依行政訴訟法第233條
    第1項、第236條、第98條第1項前段，判決如主文。
中    華    民    國    98    年    10    月   30     日
             高雄高等行政法院第四庭
                               法官  林  勇  奮
以上正本係照原本作成。
如不服本判決，應於送達後20日內，向本院提出上訴狀並表明上
訴理由，如於本判決宣示後送達前提起上訴者，應於判決送達後
20日內補提上訴理由書（須按他造當事人人數附繕本）。
中    華    民    國    98    年    10    月   30     日
                             書記官  林  幸  怡
附註：
行政訴訟法第235條（第1項、第2項）：
對於適用簡易程序之裁判提起上訴或抗告，須經最高行政法院之
許可。
前項許可，以訴訟事件所涉及之法律見解具有原則性者為限。


司法院資訊處製作；財團法人民間司法改革基金會備份。
